【裁判字號】    98,交聲,1822
【裁判日期】    980817
【裁判案由】    交管條例聲異
【裁判全文】
臺灣板橋地方法院交通法庭裁定        98年度交聲字第1822號
原處分機關  交通部公路總局臺北區監理所板橋監理站
異  議  人  甲○○
上列異議人因不服原處分機關於民國98年6 月12日所為板監裁字
第裁41-C00000000號違反道路交通管理事件裁決書所為處分，經
聲明異議，本院裁定如下：
    主  文
異議駁回。
    理  由
一、本件聲明異議意旨詳如附件聲明異議狀所載。
二、按「汽車駕駛人，行經有燈光號誌管制之交岔路口闖紅燈者
    ，處新臺幣一千八百元以上五千四百元以下罰鍰」、「汽車
    駕駛人有左列各款所列條款之一者，除依原條款處罰鍰外，
    並予記點：三、有第43條、第53條或第54條情形之一者，各
    記違規點數三點」，道路交通管理處罰條例第53條第1 項、
    第63條第1 項第3 款定有明文。
三、經查：異議人甲○○於民國（下同）97年7 月26日19時18分
    許，騎用HV8-976 號重機車，行經臺北縣板橋市○○街與西
    門街口，違規闖越路口之紅燈號誌直行乙情，業據原處分機
    關於移送書中指述綦詳，有「舉發違反道路交通管理事件通
    知單」乙紙，在卷可稽。雖異議人辯稱當時係行經光華街路
    口，停等交通號誌燈，轉換綠燈，再行駛過林園街口云云，
    然證人即負責舉發之臺北縣政府警察局板橋分局板橋派出所
    員警呂孟璁到庭具結證稱：「（請你陳述當時異議人的違規
    經過?） 我和我同事在板橋市○○街，騎用警用機車執行巡
    邏勤務，後來在板橋市○○街與林園街口執行攔舉闖紅燈違
    規勤務，當時有發現異議人騎機車沿著西門街往我們這個方
    向騎過來，行經西門街、林園街口時闖越西門街的紅燈號誌
    ，我們當時站在上開路口後方一家診所前面的地方攔停他，
    距離該路口大約50至100 公尺左右」、「（你確定異議人當
    時行經該上開路口時，西門街號誌確實是紅燈？）我確定，
    這條西門街上的號誌是連動的，通常光華街會先亮紅燈，林
    園街口號誌會慢一點，我確定異議人通過林園街口的西門號
    誌是紅燈」等語（見本院98年8 月4 日訊問筆錄第2 至3 頁
    ），按交通警員製單舉發違反道路交通管理處罰條例所列之
    違規行為，係公務員基於職務上權力，依法就特定之具體事
    件所為具公法上效果之單方行政行為，基於公務員為公法上
    行為具有公信力之原則，該行政處分當可被推定為真正，本
    此公信原則，立法者乃賦予行政機關制定違反道路交通事件
    統一裁罰標準及處理細則，使執勤警員得當機處分以達其維
    護交通秩序、安全之行政目的。反之，若謂公務員一切行政
    行為均需預留證據以證其實，則國家行政勢必窒礙難行，故
    於交通警員巡邏或不定點臨檢時，在未裝設自動感應攝影器
    材路段或未隨身攜帶自動感應攝影器材時，無法期待執勤警
    員就一瞬間突發之交通違規行為，於發現後能及時攝影取證
    ，事實上僅能仰賴舉發警員親身目視所見為之，別無其他舉
    證之可能，復查無其他證據顯示舉發交通警員有故意構陷之
    情事，自難以舉發警員無法提出其他證據佐證，即認其所述
    不可採信，當時警員呂孟璁係當場目擊異議人上開違規全部
    經過，並立即攔停異議人舉發之，則揆諸上開經過情節以觀
    ，舉發警員應無誤判或錯認之虞，是異議人上開所辯，自不
    足採。是本件舉發員警與異議人並不相識，亦無宿怨嫌隙，
    衡情證人應無甘冒偽證罪刑責風險而設詞構陷異議人之理，
    其對當日所見違規情形於具結後堅證如上，足認其確係依自
    己親自見聞所得而為上開供述，且依其所述目睹與攔查過程
    之客觀狀況，亦應無誤看燈號或車輛之可能。此外復查無其
    他任何事證可認證人上開證述有何瑕疵或與事理相違而可認
    與事實不符之處，本院依直接審理所得心證，認證人依自己
    親自見聞所為之上開證述應與事實相符。本件異議人既未能
    提出任何關於舉發不實之事證，復查無任何證據足資證明執
    勤員警有何捏造事實違法取締之不法情事，證人即員警呂孟
    璁本於維護交通秩序、安全職責所為之舉發，自應受到合法
    、正確之認定，而得據以認定異議人上開違規之事實，是異
    議人上開違規行為，事證明確，堪以認定，異議人空言辯稱
    其並未闖紅燈云云，不足採信。綜上所述，本件原處分機關
    以異議人上開違規行為明確，依道路交通管理處罰條例第53
    條第1 項、第63條第1 項第3 款之規定，裁處異議人新臺幣
    （下同）4500元之罰鍰，並記違規點數3 點，應無任何違法
    或不當之處。茲本件異議人不服原處分機關所為上開裁決書
    之處分，聲明異議，而空言指摘云云，揆諸上述，為無理由
    ，應予駁回。
據上論斷，應依道路交通案件處理辦法第19條，裁定如主文。
中    華    民    國    98    年    8   月     17     日
                    交通法庭  法  官  林 晏 鵬
上列正本證明與原本無異。
如不服本裁定，應於裁定送達後五日內敘明抗告理由，向本院提
出抗告狀。
                              書記官  陳 映 孜
中    華    民    國    98    年    8     月    18    日


司法院資訊處製作；財團法人民間司法改革基金會備份。
